【裁判字號】    89,交訴,111
【裁判日期】    900104
【裁判案由】    公共危險等
【裁判全文】
臺灣板橋地方法院刑事判決                        八十九年度交訴字第一一一號
    公  訴  人  臺灣板橋地方法院檢察署檢察官
    被      告  丁○○
    選任辯護人  呂錦  律師
右列被告因公共危險等案件，經檢察官提起公訴（八十九年度偵字第一０八九七、一
二一八一號），本院判決如左：
    主  文
丁○○因過失傷害人，處有期徒刑肆月，如易科罰金，以佰元折算壹日。其餘被訴
駕駛動力交通工具肇事，致人受傷而逃逸部分無罪。
    事  實
一、丁○○於民國八十九年二月二十一日晚上七時四十分許，騎乘友人甲○○所有之
    車號ＱＴＨ－二七三號輕型機車，沿臺北縣板橋市○○路，由西往東方向行駛，
    行經該路四０三巷時，本應注意車前狀況，並隨時採取必要之安全措施，而依當
    時係雨天、夜間有照明、該路段係濕潤、無缺陷、無障礙物、視距良好之柏油路
    面，並無不能注意之情事，惟當時天雨路滑，應減速慢行，竟疏未注意，以超過
    市區速限（時速四十公里）之高速疾駛，失控衝入對向車道，撞及當時甫由板橋
    市○○路四０三巷十四號巷口左轉，步行於新海路四０三巷十號前之乙○○，因
    撞擊力量過大，導致乙○○倒地後，其膝蓋以上之身體夾擠於停靠於路旁之車號
    ＤＱ─一０八六號自用小客車底盤下，其右小腿被另一輛機車壓住，乙○○因而
    受有臉部多處擦傷、右臉挫傷浮腫十五乘十公分、右額撕裂傷二乘零點三公分、
    右上眉撕裂傷二乘零點三公分、右踝脛骨骨折、右小腿撕裂傷二乘零點四公分之
    傷害。
二、案經被害人乙○○訴由臺北縣警察局海山分局報請臺灣板橋地方法院檢察署檢察
    官偵查起訴。
    理  由
壹、有罪判決部分：
一、訊據被告丁○○固坦承於右開時地騎乘機車失控撞及告訴人乙○○，致告訴人受
    傷之情事不諱，惟矢口否認有過失傷害犯行，辯稱：伊向友人甲○○借騎ＱＴＨ
    －二七六號輕型機車，騎到板橋市○○路四０三號前，為閃避前方之行人，於是
    踩煞車，發現油門卡死，機車就打滑衝入對向車道，當時車速僅時速三十多公里
    云云。惟查右揭犯罪事實，業據告訴人乙○○指訴綦詳，核與證人即其女兒丙○○到庭證述之情節相符，且有警製道路交通事故調查報告表一紙、診斷證明書四
    紙、照片十四張附卷可稽。又查：
（一）被告丁○○肇事當時以超過市區速限四十公里之高速行駛乙節，業據被告於警
      訊中供認時速約五十至六十公里等語屬實（見八十九年二月二十一日警訊筆錄
      ），並經告訴人乙○○、證人即當時與告訴人同行之告訴人女兒丙○○到庭指
      訴綦詳。又被告自承騎至「上上便利商店」附近即看見告訴人並踩煞車之情，
      惟「上上便利商店」與板橋市○○路四０三巷十號之肇事地點相距有三十七點
      八公尺之距離，此有本件承辦員警之職務報告及現場照片可參，倘被告僅以所
      辯三、四十公里之時速行駛，理應有足夠之時間反應煞車以避免肇事，然被告
      仍將告訴人衝撞夾擠於路旁車輛之底盤下，足見被告當時車速之快，撞擊力量
      之大，方足以致之，是被告所辯不足採信。
（二）又被告丁○○辯稱因油門卡死，無法及時煞車，致失控撞及告訴人云云乙節。
      訊據證人甲○○到庭先證稱：伊於當兵休假時將機車借給被告，後來被告返還
      給家人時，整輛機車都已撞壞，無法發動，伊曾學過修理機車，於是就自己修
      理，修理時發現油門線卡死，於是向板橋市○○街某家機車行購買油門線更換
      ，當時向該機車行購買面板、排氣管、油門線等零件共一萬多元等語（見本院
      八十九年十月十九日訊問筆錄）；嗣則改稱：是被告去買油門線，再交給伊修
      理等語（見本院八十九年十一月十五日訊問筆錄），先後供述已不一致。另證
      人戊○○則正稱：車禍當天伊經過肇事地點看見機車擺在那裡，就把它牽回去
      ，後來伊與被告一起到板橋市○○街某機車行買油門線，只買油門線，然後到
      伊父親開設之汽車修理廠，交給甲○○更換油門線等語（見本院八十九年十二
      月二十一日訊問筆錄）；而被告供稱：八十八年五月間伊與戊○○到板橋市○○街購買油門線，後來就到他父親開的汽車廠裝油門線，由戊○○與陳升偉一
      起裝，李明誠在當兵油門線不是他裝的，但是他發現油門線壞掉故障等語（見
      本院八十九年十二月二十一日訊問筆錄）。是被告與證人甲○○、戊○○就如
      何發現油門卡死、何人購買油門線、僅購買油門線或其他零件、在何處由何人
      更換油門線等事項，所述均有不一致之處，被告辯稱油門卡死乙節，洵無足採
      。被告騎車超速行駛，失控撞及告訴人之情，堪以認定。
（三）縱令被告丁○○上述辯詞屬實，惟被告向友人甲○○借用機車，在使用之前應
      瞭解並檢查該機車之性能狀況，且其在從未使用該車之情形下，尤應謹慎駕駛
      ，避免意外之發生。又本院就油門卡死之相關問題函詢光陽工業股份有限公司
      （下稱光陽公司），該公司函以：「一、依市場反應之經驗，騎乘機車行駛中
      ，突然發生油門卡死現象的可能性極低。二、可能會造成油門卡死之原因，多
      為維修不當或外力介入所造成，具體因素需就個案分析才能了解，如欲修復，
      則針對發生原因排險即可，不一定要更換油門線才能修復。三、騎乘機車行駛
      中發現卡死時，正常速度下並不會影響煞車的正常使用，只要操作煞車得宜，
      仍可把煞住，不會有煞車失靈或無法及時煞車的現象。四、以正常速度騎乘機
      車時，緊急煞車不致摔倒，但高速行駛時緊急煞車，如遇路況不佳或操作熟練
      度不足，則發生摔倒的可能性極高。」等語，此有光陽公司八十九年十一月三
      十日光法字第八九０一一三０號函附卷可憑。足見被告高速行駛且操作不當，
      致無法及時煞車而失控摔倒，撞及在對向行走之告訴人，被告之過失責任，亦
      堪認定。
二、按汽車駕駛人應注意車前狀況及兩車併行之間隔，並隨時採取必要之安全措施，
    道路交通安全規則第九十四條第三項定有明文，被告騎乘機車即應注意上開規定
    。而肇事當時係雨天、夜間有照明、該路段係濕潤、無缺陷、無障礙物、視距良
    好之柏油路面，並無不能注意之情事，惟當時天雨路滑，應減速慢行，竟疏未注
    意，以超過市區速限（時速四十公里）之高速疾駛，致失控衝入對向車道，其有
    過失甚明。被告之過失行為與被害人之受傷害間，復有相當因果關係。本件事證
    明確，被告犯行堪予認定。
三、核被告丁○○所為，係犯刑法第二百八十四條第一項前段普通過失傷害罪。爰審
    酌被告之品性、智識程度、過失程度、告訴人所受之傷害、事後表示願意賠償告
    訴人二十萬元，惟尚未與告訴人達成和解及犯罪後否認犯行之態度等一切情狀，
    量處如主文所示之刑，以示懲儆。
貳、無罪判決部分：
一、公訴意旨另以：被告丁○○明知其於前開時地騎乘機車肇事，並導致告訴人乙○○受傷，竟不思救助，將自己倒地之機車扶起後，欲駕車逃逸，因斯時該處路人
    眾多，旋為路人追趕攔阻並報警處理，因認被告係犯刑法第一百八十五條之四之
    交通肇事逃逸罪嫌云云。
二、被告丁○○雖否認前揭犯行，辯稱：機車因油門鎖死，倒地後車輪仍在轉動，伊
    為防止意外發生，將車子牽起來準備停在路旁，但被仍在發動之機車拉走，路人
    誤會伊要逃跑云云。惟被告騎乘之機車難認有油門鎖死之現象，已如前述，且證
    人丙○○到庭證稱被告遭路人攔下來後說要去找朋友等語，而被告先辯稱其跨上
    機車座位正要騎到路邊，被路人拉下來等語（見本院八十九年九月六日訊問筆錄
    ）；嗣則改稱其右腳受傷，以左腳抵住機車，並未坐上機車等語（見八十九年十
    二月廿一日訊問筆錄），先後供述已不一致，所辯難以採信，其騎車欲逃離現場
    之情，固堪認定。惟按刑法第一百八十五條之四之規定，以駕駛動力交通工具肇
    事，致人死傷而逃逸者為其構成要件，故行為人主觀上須具備肇事逃逸之故意，
    客觀上須有逃逸之行為，二者須兼備，始克相當。次按刑法增訂第一百八十五條
    之四之立法目的，除維護交通安全，加強救護，減少被害人之死傷，促使駕駛人
    於肇事後能對被害人及時救護外，另其主要目的，在於要求肇事者留在車禍現場
    ，一方面排除可能發生之後續危險，另一方面靜待警方之調查，以利責任之調查
    。從而肇事逃逸係抽象危險犯，只要駕駛者肇事後逃離事故現場，將存在上述危
    險性，法律即應加以處罰。倘駕駛人雖有意逃跑，然尚未離開事故現場，其行為
    雖屬可議，然尚未造成危險之狀態，自非該條文處罰之對象。況所謂「逃逸」，
    其字面文意係指「逃跑、散失」，就上開條文而言即「逃離事故現場」之意，故
    行為人肇事後須逃離事故現場，始符合上開構成要件。本件被告丁○○騎乘機車
    肇事致人受傷，雖欲駛離，然在現場被路人攔下報警前來處理，即未生刑法第一
    百八十五條之四所定「逃逸」之情形，揆諸首開說明，自應諭知無罪之判決。
據上論斷，應依刑事訴訟法第二百九十九條第一項前段、第三百零一條第一項，刑法
第二百八十四條第一項前段、第四十一條，罰金罰鍰提高標準條例第一條前段、第二
條，判決如主文。
本案經檢察官呂永魁到庭執行職務
中      華      民      國      九十        年    一      月    四      日
                                      臺灣板橋地方法院交通法庭
                                          法  官  侯  志  融
右正本證明與原本無異
如不服本判決，應於送達後十日內向本院提出上訴狀
                                          書記官  陳  淑  芳
中      華      民    國      九十        年    一      月    十五    日
附錄本案論罪科刑法條全文：
刑法第二百八十四條
因過失傷害人者，處六月以下有期徒刑、拘役或五百元以下罰金。致重傷者，處一年
以下有期徒刑、拘役或五百元下罰金。
從事業務之人，因業務上之過失傷害人者，處一年以下有期徒刑、拘役或一千元以下
罰金。致重傷者，處三年以下有期徒刑、拘役或二千元以下罰金。


司法院資訊處製作；財團法人民間司法改革基金會備份。
